臺灣高等法院臺南分院刑事裁定　　　　　 96年度抗字第187號
抗　告　人
即 具 保人　乙○○
被　　　告　甲○○
上列抗告人因沒入保證金案件，不服臺灣臺南地方法院中華民國
96年5月29日裁定（96年度聲字第826號），提起抗告，本院裁定
如下：
    主  文
原裁定撤銷，發回臺灣臺南地方法院更為裁定。
    理  由
一、本件抗告意旨略以：
（一）抗告人於民國（下同）96年4月18日收到被告甲○○執行
      書，通知於同年4月30日執行，因甲○○居無定所，亦無
      手機可聯絡通知，於4月20日在家遇見時即已告知。
（二）96年6月14日男友三姑告知，於6月10幾日時，已通知警察
      至新營市護鎮里19之2號將被告甲○○抓至法院，故請不
      要沒收保證金、退還保證金。
（三）抗告人當包裝工人，每日薪資600元，沒收之保證金2萬元
      ，是早上7點多工作至下午6點多之1個多月的薪水。原本
      聽說只要被告到案即可返還保證金，思及被告乃為60餘歲
      老人，無妻無子，看其可憐才予幫忙，故請於法律許可之
      情形下，退回2萬元保證金等語。
二、原裁定以：被告甲○○因違反毒品危害防制條例案件，經臺
    灣臺南地方法院檢察署檢察官指定保證金新臺幣2萬元，由
    具保人乙○○出具現金保證後，將被告予以釋放。而該被告
    現逃匿行蹤不明，有收受刑事保證金通知、保證金收據、通
    知具保人及被告之送達證書回證、拘票及行蹤不明報告書函
    等資料在卷可稽，足認被告確實逃匿，聲請人之聲請於法相
    符，自應沒入具保人繳納之上開保證金云云。
三、按具保之被告逃匿者，保證金已繳納者，沒入之。刑事訴訟
    法第118條第1項定有明文。次按具保停止羈押之被告逃匿者
    ，應命具保人繳納指定之保證金額並沒入之，不繳納者強制
    執行，保證金已繳納者沒入之。又再執行羈押者，免除具保
    之責任。刑事訴訟法第118條、第119條第1項分別定有明文
    。是沒入具保人繳納之保證金，應以被告在逃匿中為其要件
    ，具保停止羈押之被告逃匿，於緝獲歸案再執行羈押時，具
    保人之具保責任即因被告再羈押而告消滅，法院在被告逃匿
    中未裁定沒入保證金，自不得於被告緝獲再執行羈押後以裁
    定補行沒入。最高法院75年度台非字第247號判決意旨參照
    。再法院之判決，須經對外發表，始發生效力，並有最高法
    院22年上字第1223號判例意旨可供參照。
四、經查：原裁定以被告現逃匿行蹤不明，有收受刑事保證金通
    知、保證金收據、通知具保人及被告之送達證書回證、拘票
    及行蹤不明報告書函等資料在卷可稽，足認被告確實逃匿，
    而予沒入具保人繳納之2萬元保證金等語，固非無見，惟查
    被告甲○○之臺灣高等法院被告前案紀錄表，被告已於96
    年6月8日入臺南看守所，96年7月2日送分監執行，而原裁定
    法院於5月29日作成沒入保證金二萬元之裁定，則於6月21日
    送達抗告人乙○○，從而，本件是否為法院在被告逃匿中未
    裁定沒入保證金，即有究明之必要，尚待查明，故抗告意旨
    指摘原裁定不當，為有理由，應由本院將原裁定撤銷，發回
    原審法院查明後更為適法之裁定。
五、據上論結，應依刑事訴訟法第413條前段，裁定如主文。
中　　華　　民　　國　　96　　年　　7 　　月　　24　　日
　　　　　　　　　刑事刑三庭    審判長法　官  陳義仲
　　　　　　　　　　　　　　　　　　  法　官  蘇清水
　　　　　　　　　　　　　　　　　　  法　官  宋明蒼
以上正本證明與原本無異。
不得再抗告。
　　　　　　　　　　　　　　　　　　　書記官  蔡蘭櫻
中　　華　　民　　國　　96　　年　　7 　　月　　24　　日
